最高法院刑事判決　　　　　　　　　　　　　　　八十六年度台上字第一九九四號
　　上訴人　甲○○
右上訴人因妨害自由案件，不服台灣高等法院高雄分院中華民國八十五年五月三十一
日第二審更審判決（八十五年度上更(一)字第九一號，起訴案號：台灣高雄地方法院檢
察署八十三年度偵續字第一二六號），提起上訴，本院判決如左：
    主  文
上訴駁回。
    理  由
一妨害自由部分：
按刑事訴訟法第三百七十七條規定，上訴於第三審法院，非以判決違背法令為理由，
不得為之。是提起第三審上訴，應以原判決違背法令為理由，係屬法定要件。如果上
訴理由狀並未依據卷內訴訟資料，具體指摘原判決不適用何種法則或如何適用不當，
或所指摘原判決違法情事，顯與法律規定得為第三審上訴理由之違法情形，不相適合
時，均應認其上訴為違背法律上之程式，予以駁回。本件上訴人甲○○上訴意旨略稱
：(一)、依原判決理由二之(一)及理由三之說明，係認定上訴人等自始即共謀強押告訴人
趙進義並以傷害等手段，要告訴人說出王麗薰之去處以解決財產糾紛，惟依原判決事
實欄之記載，似又認定上訴人等起初僅有共謀強押告訴人之犯意，嗣於剝奪告訴人之
行動自由中，為逼告訴人說出王麗薰之去處等事由，始又共謀以傷害之方法為之，其
理由說明與事實記載相互矛盾。(二)、依原判決理由所載，告訴人被押上車後，沿途即
被毆打，但事實欄無此記載，理由已有矛盾。又告訴人係遭二次毆打，始受傷，抑係
在海邊被打傷，原審未予調查，亦有未盡職權調查能事之違誤。(三)、原審僅憑告訴人
之指訴，遽論上訴人犯刑法第三百零五條之恐嚇罪，而未調查是否有其他佐證，已有
未合，且原判決又謂告訴人始終不願供出王麗薰去向，則似又認定告訴人並未因被恐
嚇而心生畏懼，亦有理由矛盾之違法。(四)、證人即警員沈維哲、林榮華均稱上訴人與
告訴人在屋外喝茶、喝酒，原判決對此有利上訴人之證言未予說明不足採取之理由，
且對其他有利上訴人之證人之證言，究竟何以係護上訴人之詞，又未詳加剖析，有
判決不備理由之違誤。(五)、告訴人先後所供上訴人與共犯基於何原因強押伊、在何處
打伊、蘇良賜有無押上訴人至海邊加以毆打等情，前後不一，告訴人與證人王趙玉葉
所供何人打電話給對方，並不一致，且證人王福成、蘇寶未見告訴人被打及身上有
傷，告訴人又未央求王福成處理及報案，復與上訴人等人飲酒作樂，足見其指訴有重
大瑕疵。又告訴人如被人圍毆，何以受傷輕微，是其所訴被毆打云云，亦與經驗、證
據法則有違。告訴人之指述既有上開瑕疵，原審又未說明有無其他證據證明其指訴與
事實相符，即採為判決基礎，自屬理由不備等語。
惟查證據之取捨及其證明力之判斷，屬於事實審法院之職權，苟其所為之判斷，並不
違背經驗法則及論理法則，即不能任意指為違背法令。又認定犯罪事實所憑之證據，
並不以直接證據為限，間接證據亦包括在內。審理事實之法院，綜合卷內之直接、間
接證據，本於推理作用，於通常一般之人均不致有所懷疑，得確信其為真實之程度者
，即非不得據之為有罪之認定。再告訴人、證人之前後供述雖有部分不同，事實審法
院仍得本其自由心證予以斟酌，非謂一有不符或矛盾，即應認其全部均為不可採。本
件原審認定上訴人甲○○有原判決事實欄所記載之犯行，係依憑被害人趙進義之指訴
、證人王趙玉葉、趙進丁與警員沈維哲、林榮華之供述，及被害人趙進義被上訴人打
傷，有診斷證明書在卷可稽，參酌被害人、王趙玉葉、趙進丁與共犯蘇良賜均為姻親
，亦無深仇宿怨，無設詞誣陷蘇良賜之必要等證據，予以綜合判斷，認上訴人成立刑
法第三百零二條第一項、第二百七十七條第一項之罪，依牽連犯從一重論處上訴人共
同以非法方法，剝奪人之行動自由罪刑，已詳其所憑之證據及認定之理由。並就上
訴人否認犯罪之辯解，認係卸責之詞；證人王福成、蘇寶、蘇玉環、林秀霞之證言
，係護上訴人及共犯蘇良賜之詞，均不足採，詳予指駁、說明。所為論斷，均有卷
存證據資料可資覆按，從形式上觀察，並無違背法令之情形存在。查原判決係以被害
人係在海邊被上訴人等打傷，此傷害之行為，並非非法剝奪人之行動自由行為之構成
要件行為所包含，因而論以傷害罪，至於被害人所稱其被強押上車帶往共犯蘇良賜住
處之途中被毆打行為，乃妨害自由行為之施強暴、脅迫之當然結果，原判決未於事實
欄記載，僅係單純文字之簡略。又原判決並未論上訴人犯刑法第三百零五條之恐嚇罪
，而係說明上訴人剝奪被害人之行動自由時，有對被害人有所逼迫、恐嚇，此行為亦
為妨害自由之當然結果。且原判決係綜核被害人之指訴、診斷證明書、證人之證言等
卷內之直接、間接證據，本於推理作用，認定上訴人有上開犯行，並非單憑被害人之
指訴論處上訴人罪刑。又警員沈維哲、林榮華至現場時，衡情上訴人及其他共犯自不
可能再毆打被害人，彼等證言並非對上訴人有利之證據。至於被害人先後所供及與證
人王趙玉葉所述，雖有部分不同，惟其等指訴上訴人有前開犯行，則始終如一，原審
擇採其指訴、證言據以論罪，乃事實審法院合法職權之行使。上訴意旨對原判決依憑
上開證據所為之論斷，究竟有何不適用法則或適用不當之違法情事，並未依據卷內資
料具體予以指明，徒以自己之說詞，指為有違證據法則、調查有所未盡、理由矛盾及
理由不備之違法云云，對原審取捨證據、證明力自由判斷之審判職權之合法行使，以
及原判決已有說明論列之事項，漫指為違法，再為單純事實上之爭執，要非適法之第
三審上訴理由。是上訴意旨所指摘原判決違法情事，殊與法律規定得為第三審上訴理
由之違法情形，不相適合。衡以前述說明，其上訴為違背法律上之程式，應予駁回。
二傷害部分：
按刑事訴訟法第三百七十六條所列各罪之案件，經第二審判決者，不得上訴於第三審
法院，法有明文。上訴人被訴傷害部分，核屬刑事訴訟法第三百七十六條第一款之案
件。依首開說明，既經第二審判決，自不得上訴於第三審法院。縱此部分與上述之妨
害自由部分有牽連關係，為裁判上一罪，但其妨害自由部分之上訴為不合法，本院應
從程序上予以駁回，而無從為實體上判決，對於輕罪部分之此部分，亦無從適用審判
不可分原則，為實體上審判。上訴人竟復提起上訴，顯為法所不許，應予駁回。
據上論結，應依刑事訴訟法第三百九十五條前段，判決如主文。
中      華      民      國    八十六    年      四      月      十      日
                              最高法院刑事第七庭
                                  審判長法官  董  明  霈
                                        法官  丁  錦  清
                                        法官  賴  忠  星
                                        法官  林  茂  雄
                                        法官  洪  耀  宗
      右正本證明與原本無異
                                              書  記  官
中      華      民      國    八十六    年      四      月     十五     日
